【裁判字號】    99,上易,1421
【裁判日期】    991201
【裁判案由】    傷害等
【裁判全文】
臺灣高等法院臺中分院刑事判決        99年度上易字第1421號
上  訴  人
即  被  告  林建豪
上列上訴人因傷害等案件，不服臺灣臺中地方法院99年度易字第
1929號中華民國99年8月27日第一審判決（起訴案號：臺灣臺中
地方法院檢察署99年度偵字第11473號），提起上訴，本院判決
如下：
    主  文
上訴駁回。
    理  由
一、依刑事訴訟法第350條、第361條、第362條、第367條規定，
    不服地方法院之第一審判決而上訴者，須提出上訴書狀，並
    應敘述具體理由，為上訴必備之程式；其所提出之書狀未敘
    述上訴理由，或僅曾以言詞陳述上訴理由者，均應於上訴期
    間屆滿後二十日內補提理由書於第一審法院。第一審法院經
    形式審查，認逾期未補提上訴理由者，應定期間先命補正；
    逾期未補正者，為上訴不合法律上之程式，應以裁定駁回。
    倘已提出上訴理由，但所提非屬具體理由者，則由第二審法
    院以上訴不合法律上之程式，判決駁回。而所謂具體理由，
    必係依據卷內既有訴訟資料或提出新事證，指摘或表明第一
    審判決有何採證認事、用法或量刑等足以影響判決本旨之不
    當或違法，而構成應予撤銷之具體事由，始克當之（例如：
    依憑證據法則具體指出所採證據何以不具證據能力，或依憑
    卷證資料，明確指出所為證據證明力之判斷如何違背經驗、
    論理法則）；倘僅泛言原判決認定事實錯誤、違背法令、量
    刑失之過重或輕縱，而未依上揭意旨指出具體事由，或形式
    上雖已指出具體事由，然該事由縱使屬實，亦不足以認為原
    判決有何不當或違法者（例如：對不具有調查必要性之證據
    ，法院未依聲請調查亦未說明理由，或援用證據不當，但除
    去該證據仍應為同一事實之認定），皆難謂係具體理由，俾
    與第二審上訴制度旨在請求第二審法院撤銷、變更第一審不
    當或違法之判決，以實現個案救濟之立法目的相契合，並節
    制濫行上訴（最高法院97年度臺上字第892號判決意旨可資
    參照）。又理由是否具體，則屬第二審法院審查之範圍，不
    在命補正之列，亦即上訴書狀已記載理由，並有具體之敘述
    時，其上訴既屬合法，第二審法院固應就其理由之是否可取
    ，為實體之審理及判斷；如認其上訴書狀雖記載理由，但並
    未具體敘述時，則無須再命補正，可逕認其上訴不合法，以
    判決駁回之（此有最高法院97年度臺上字第1281號判決意旨
    可參）。
二、本案上訴人即被告林建豪（下稱被告）不服原審判決提起上
    訴，其上訴狀所載理由略以：證人林瑀廷之傷害係其自己跌
    倒所造成，並非被告所為，此從證人林瑀廷之陳述：「是在
    地下室拉扯，林建豪要騎機車走，我有去追林建豪把鑰匙拿
    回來，我有摔一跤」，就可以證明，雙方口角爭執互有拉扯
    乃屬常理，然證人林瑀廷是否遭被告毆打，在無他人共見其
    聞情況下，不能僅憑其不利於被告之陳述，就認定被告犯罪
    事實，原審判決僅依證人林瑀廷供詞而為被告有罪判決，顯
    以推測或擬制之方法為裁判基礎，有違法律規定；本案係因
    雙方態度不佳引發口角，事出突然（證人林瑀廷將鬧鐘摔到
    地下），被告急於要出門上班，竟遭證人林瑀廷藉機阻擋不
    能外出，被告雖有拉扯，但不至於用拳頭毆打，證人林瑀廷
    子虛烏有之指控，無非藉機報復，不能僅憑證人林瑀廷之指
    述，就採為論罪科刑之依據，此部分請為無罪之諭知；本案
    被告與證人林瑀廷為同居關係，僅因細故突發爭執，證人林
    瑀廷所受傷害及損害之價值甚輕，被告願賠償證人林瑀廷之
    醫療費、手機修理費，並向證人林瑀廷道歉，原審量刑要屬
    過重，應量處拘役最輕之刑，例如傷害罪處拘役一日、毀損
    罪處拘役一日，應執行拘役二日，並得易科罰金云云。
三、經查：
（一）被告上訴雖否認有傷害之犯行，然其此部分業經原審敘明
      ：被告所犯傷害犯行，經證人即被害人林瑀廷於警詢、偵
      查時證述明確，被告於原審審理時亦坦稱：其當時有與證
      人林瑀廷互相拉扯，有把證人林瑀廷甩開等情事，足見被
      告確有於證人林瑀廷指述之前開時間、地點，雙方發生糾
      紛甚明，另稽諸卷附被告所寫之和解書，其上亦明確記載
      「傷害」字樣，且被告也不否認是其主動要求證人林瑀廷
      簽立和解書，被告若無傷害證人林瑀廷之行為，何須多此
      一舉，再者，清泉綜合醫院診斷證明書所載之證人林瑀廷
      傷勢，若如被告所辯係證人林瑀廷自己跌跤所致，按理當
      不至於造成此種多處挫傷之結果等語（見原審判決第2至3
      頁）。原審已於判決書中詳敘其調查、取捨證據之結果及
      憑以認定犯罪事實之心證理由，並就被告否認犯行之供詞
      及其所辯各語認非可採，予以論述指駁，從形式上觀察，
      原審判決尚無不當或違法之情形存在，亦無上訴意旨所提
      ，僅以證人林瑀廷之唯一指述，作為論斷被告有罪之依據
      。上訴意旨經核係置原審判決所為明白論斷於不顧，仍持
      已為原審判決指駁說明之陳詞再事爭辯，及對於原審法院
      取捨證據與自由判斷證據證明力之職權行使，徒以自己之
      說詞，泛指其為違法，難認符合首揭之上訴具體理由。
（二）按刑罰之量定，屬法院自由裁量之職權行使，應審酌刑法
      第57條所列各款事由及一切情狀，為酌量輕重之標準，並
      非漫無限制；量刑輕重係屬事實審法院得依職權自由裁量
      之事項，苟已斟酌刑法第57條各款所列情狀而未逾越法定
      刑度，不得遽指為違法；且在同一犯罪事實與情節，如別
      無其他加重或減輕之原因，下級審量定之刑，亦無過重或
      失輕之不當情形，則上級審法院對下級審法院之職權行使
      ，原則上應予尊重（最高法院72年臺上字第6696號、75年
      臺上字第7033號判例及85年度臺上字第2446號判決意旨參
      照）。原審以被告犯刑法第277條第1項之傷害罪及同法第
      354條之毀損罪，該二罪事證明確，且犯意各別，行為互
      殊，應予分論併罰，並爰審酌被告與證人林瑀廷係男女朋
      友關係，僅因細故爭吵，即出手傷害人復毀損他人手機，
      考量被告犯罪之動機、目的、手段、危害程度、證人林瑀
      廷所受傷勢、手機毀損狀況，及被告犯後飾詞否認，迄未
      達成和解，態度不佳等一切情狀，分別量處拘役五十日、
      五十日，如易科罰金，均以新臺幣一千元折算一日，並定
      應執行刑拘役九十日，且諭知如上之易科罰金折算標準。
      原審顯係本於被告之責任為基礎，並已具體斟酌刑法第57
      條所列情形而為量定，並未偏執一端，而有失之過重之情
      事，依上開最高法院判例、判決意旨，不得遽指為違法。
      況且，本院審酌被告前曾因妨害性自主案件，經臺灣板橋
      地方法院判處有期徒刑三月，緩刑二年，緩刑期間付保護
      管束，於97年6月12日確定；又於97年間因傷害案件，經
      上開法院判處拘役五十日確定；又於98年間因傷害案件，
      經上開法院判處拘役二十日確定等情，有臺灣高等法院被
      告前案紀錄表1份存卷可按，上開罪行雖不構成累犯，但
      被告已有二次因傷害犯行經法院判刑之情事，其不知自我
      戒惕，仍再犯本案之二罪，被告並未因上開科刑而有悔悟
      之心，再者，被告係於緩刑期間再犯本案之二罪，亦難認
      其知所警惕，原審量刑及定應執行刑已屬從輕量刑，並無
      過重之情形，被告上訴意旨指原審判決量刑顯屬過重云云
      ，尚有誤會。
四、綜上所述，本院依形式上觀察認原審判決認事用法並無違法
    或不當之處，量刑亦屬妥適，被告上訴理由並未依據卷內既
    有訴訟資料或提出新事證，指摘或表明第一審判決有何採證
    認事、用法或量刑等足以影響判決本旨之不當或違法，而構
    成應予撤銷之具體事由，自非屬得上訴第二審之具體理由。
    依上揭法律規定及判決意旨，被告提起之第二審上訴不合法
    律上程式，爰不經言詞辯論，判決駁回上訴。
據上論斷，應依刑事訴訟法第367條前段、第372條，判決如主文
。
中    華    民    國    99    年    12    月    1     日
            刑事第十二庭  審判長法  官  康  應  龍
                                法  官  黃  家  慧
                                法  官  楊  真  明
以上正本證明與原本無異。
不得上訴。
                                書記官  李  淑  芬
中    華    民    國    99    年    12    月    1     日

司法院資訊處製作；財團法人民間司法改革基金會備份。
